【裁判字號】    99,易,803
【裁判日期】    990728
【裁判案由】    詐欺
【裁判全文】
臺灣臺中地方法院刑事判決                 99年易字第803號
公  訴  人  臺灣臺中地方法院檢察署檢察官
被      告  乙○○
指定辯護人  本院公設辯護人丁○○
上列被告因詐欺案件，經檢察官提起公訴（98年度偵字第29335
號）後，聲請改依協商程序而為判決，本院合議庭裁定由受命法
官獨任進行認罪協商程序，判決如下：
    主          文
乙○○共同意圖為自己不法之所有，以詐術使人將本人之物交付
，處有期徒刑陸月，如易科罰金，以新臺幣壹仟元折算壹日。
    事實及理由
一、事實：乙○○於民國九十八年八月三十日見報紙廣告欄內，
    刊登交付金融帳戶存摺、金融卡及密碼即可代辦貸款之訊息
    ，而於同日晚間某時許，與自稱「王先生」之年籍不詳成年
    男子，相約在臺中市○○路○段之「肯德基炸雞店」前見面
    ，並將其所有之聯邦銀行文心分行帳號000000000
    000號帳戶之存摺、金融卡及密碼交付「王先生」。嗣「
    王先生」及其所屬詐欺集團成員共同意圖為自己不法之所有
    ，並基於詐欺取財之犯意聯絡，於九十八年八月三十日十七
    時十六分許，撥打電話向丙○○佯稱：伊之前在ＭＯＭＯ電
    視台購物後，使用信用卡付款，然因員工操作疏失，造成刷
    卡資料有誤，如不前往提款機操作更正，將遭致重覆扣款云
    云，致丙○○不疑有他而陷於錯誤，並依指示而匯款新臺幣
    （下同）共七萬元至前開帳戶內。然「王先生」於九十八年
    八月三十一日因前往銀行提款未果，遂與乙○○聯絡，要求
    乙○○前往銀行提領該帳戶內之前揭七萬元款項；詎乙○○
    竟意圖為他人不法之所有，並與該詐欺集團成員共同基於詐
    欺取財之犯意聯絡，於當日前往臺中市○○路○段「聯邦銀
    行」重新補發上開帳戶之存摺及金融卡，並臨櫃提領丙○○
    被騙匯入該帳戶內之七萬元現金，提領後，隨即在臺中市「
    豐樂公園」內將前揭款項全數交予「王先生」。嗣丙○○驚
    覺受騙而報警處理，始循線查獲上情。
二、證據：
    (一)、被告乙○○之自白。
    (二)、證人即被害人丙○○於警詢中之證述
    (三)、被害人提供之聯邦銀行自動櫃員機客戶交易明細表影
          本三張（起訴書誤載為二張）、被告向聯邦銀行申請
          上開帳戶之開戶資料暨交易明細一份。
三、本件經檢察官與被告於審判外達成協商之合意且被告已認罪
    ，其合意內容為：被告所犯刑法第三百三十九條第一項之罪
    ，如於九十九年七月二十一日前匯款新臺幣四萬元之賠償款
    予告訴人，則處有期徒刑六月，如易科罰金，以新臺幣壹仟
    元折算壹日，若未履行以上條件，則處有期徒刑八月（被告
    已於九十九年七月二十一日給付新臺幣四萬元予告訴人）。
    經查，上開協商合意並無刑事訴訟法第四百五十五條之四第
    一項所列情形之一，檢察官聲請改依協商程序而為判決，本
    院爰不經言詞辯論，於協商合意範圍內為協商判決，合予敘
    明。
四、應適用之法條：刑事訴訟法第四百五十五條之四第二項、第
    四百五十五條之八、第四百五十四條第一項，刑法第三百三
    十九條第一項、第二十八條、第四十一條第一項前段，刑法
    施行法第一條之一。
五、附記事項：
（一）被告行為後，刑法第四十一條於九十八年一月二十一日修
      正，並自九十八年九月一日施行，修正後該條第二項規定
      ：「依前項規定得易科罰金而未聲請易科罰金者，得以提
      供社會勞動六小時折算一日，易服社會勞動」。而刑法施
      行法第三條之二規定：「刑法第四十一條及第四十二條之
      一之規定，於中華民國九十八年九月一日刑法修正施行前
      已裁判確定之處罰，未執行或執行未完畢者，亦適用之」
      ，其立法理由謂：「依刑法第四十一條規定聲請易服社會
      勞動者，因條文已明定以社會勞動六小時折算徒刑或拘役
      一日，與易科罰金應於裁判主文諭知折算標準之情形不同
      ，無須於裁判主文諭知…至於可否易服社會勞動，與可否
      易科罰金相同，皆屬於執行事項，非裁判量刑事項，故九
      十八年九月一日刑法修正施行前已裁判確定之處罰，未執
      行或執行未完畢者，無庸再向法院聲請裁定諭知折算標準
      」。準此，本件有修正後刑法第四十一條之適用，被告若
      未聲請易科罰金，得以提供社會勞動六小時折算一日，易
      服社會勞動，惟無須於本判決主文諭知。
（二）又刑法第四十一條、刑法施行法第十條，復於九十八年十
      二月三十日修正公布施行；並增訂刑法施行法第三條之三
      ，且於九十八年十二月三十日公布施行，依刑法施行法第
      十條第二項規定：「刑法修正條文及本法修正條文，除另
      定施行日期者外，自公布日施行。」及刑法施行法第三條
      之三規定：「刑法第四十一條及第四十二條之一之規定，
      於中華民國九十八年十二月十五日刑法修正施行前已裁判
      確定之處罰，未執行或執行未完畢者，亦適用之。」本次
      修正後刑法第四十一條第一項雖將原「受六個月以下有期
      徒刑」修正為「受六月以下有期徒刑」，但依立法理由所
      載僅為求用語統一；另修正刑法第四十一條第一項但書雖
      將「確因不執行所宣告之刑」，難收矯正之效或難以維持
      法秩序者，不在此限，修正為「但易科罰金」，難收矯正
      之效或難以維持法秩序者，不在此限；另將刑法第四十一
      條第四項：前二項之規定，因身心健康之關係，執行顯有
      困難者，或「確因不執行所宣告之刑」，難收矯正之效或
      難以維持法秩序者，不適用之，修正為：前二項之規定，
      因身心健康之關係，執行顯有困難者，或「易服社會勞動
      」，難收矯正之效或難以維持法秩序者，不適用之，依其
      立法理由所載：確因不執行所宣告之刑，難收矯正之效或
      難以維持法秩序者，同為不得易科罰金與不得易服社會勞
      動之事由，造成因該事由而不得易科罰金者，亦應不得易
      服社會勞動。惟不適於易科罰金者，未必不適於易服社會
      勞動。爰將現行第一項及第四項「確因不執行所宣告之刑
      」之規定，分別修正為「易科罰金」及「易服社會勞動」
      觀之，應係將「確因不執行所宣告之刑」明文化，分別係
      指「易科罰金」（第一項）及「易服社會勞動」（第四項
      ），是被告得易科罰金之條件及折算標準均不生法律變更
      情事，亦無新舊法比較問題，均併予敘明。
（三）另被告依調解筆錄所應履行之義務，除已於九十九年七月
      二十一日匯款之四萬元外，其餘部分，業經被告於本院九
      十九年七月十四日庭訊時當庭表明履行情形將作為日後執
      行時，供執行檢察官作為得否易科罰金之執行參考，有卷
      附準備程序筆錄可參，亦併予敘明。
六、本判決除有刑事訴訟法第四百五十五條之四第一項第一款、
    第二款、第四款、第六款、第七款所定情形之一，或違反同
    條第二項規定者外，不得上訴。
七、如不服本件判決，得自收受判決送達之日起十日內，向本院
    提出上訴書狀，上訴於第二審法院。
本案經檢察官甲○○到庭執行職務。
中    華    民    國    99    年    7     月    28    日
                  刑事第五庭  法  官  林慶郎
上正本證明與原本無異。
如不服本判決應於收受送達後10日內向本院提出上訴書狀，並應
敘述具體理由；其未敘述上訴理由者，應於上訴期間屆滿後20日
內向本院補提理由書（均須按他造當事人之人數附繕本）「切勿
逕送上級法院」。
                              書記官  黃士益
中    華    民    國    99    年    7     月    28    日
附錄本案論罪科刑法條全文：
中華民國刑法第339條
（普通詐欺罪）
意圖為自己或第三人不法之所有，以詐術使人將本人或第三人之
物交付者，處 5 年以下有期徒刑、拘役或科或併科 1 千元以下
罰金。
以前項方法得財產上不法之利益或使第三人得之者，亦同。
前二項之未遂犯罰之。

司法院資訊處製作；財團法人民間司法改革基金會備份。
